【裁判字號】    95,婚,215
【裁判日期】    950309
【裁判案由】    離婚等
【裁判全文】
臺灣臺中地方法院民事裁定               95年度婚字第215號
原      告  甲○○
訴訟代理人  吳榮昌律師
被      告  乙○○
上列當事人間離婚等事件，本院裁定如下：
    主  文
本件移送臺灣高雄地方法院。
    理  由
一、按婚姻無效或撤銷婚姻，與確認婚姻成立或不成立及離婚或
    夫妻同居之訴，專屬夫妻之住所地或夫、妻死亡時住所地之
    法院管轄。但訴之原因事實發生於夫或妻之居所地者，得由
    各該居所地之法院管轄，民事訴訟法第五百六十八條第一項
    定有明文。又夫妻之住所，由雙方共同協議之，未為協議或
    協議不成時，得聲請法院定之，民法第一千零零二條第一項
    定有明文；再者，所謂住所係指依一定事實，足認以久住之
    意思而住於一定之地域而言，此觀之民法第二十條第一項規
    定即明，是住所與戶籍上之設籍處所並非同一概念。又訴訟
    之全部或一部，法院認為無管轄權者，依原告聲請或依職權
    以裁定移送其管轄法院，民事訴訟法第二十八條第一項規定
    甚明。
二、本件原告起訴主張兩造於民國八十三年間結婚，詎被告隨意
    亂花錢又借貸，使原告背負大量債務，復因信仰不明宗教，
    沉迷其中、不理家務，致家庭凌亂不堪，長久如此，原告已
    身心俱疲，為此訴請離婚等語。而被告則具狀主張兩造婚後
    一直住在高雄地區，原告為職業軍人，一直在岡山服役迄今
    ，九十四年十二月二十日原告自己將戶籍遷至台中縣，惟全
    家人迄今仍一直住在高雄地區，因此，聲請本件移轉高雄地
    方法院管轄等語。
三、查兩造於八十三年間婚後，因原告為職業軍人，均在高雄縣
    岡山地區服役迄今，兩造乃在高雄縣鳳山、岡山等地租屋居
    住，最後共同設籍在高雄縣鳳山市○○街四三號七樓，及至
    九十四年十二月二十日，原告因即將退伍始將其個人戶籍遷
    入臺中縣新社鄉○○街三九號，惟實際上仍在岡山服役，亦
    與被告及兩造子女共同居住在高雄縣鳳山市○○街四三號七
    樓。復經原告到庭陳述：「伊係職業軍人，伊婚後，在岡山
    當兵，嗣均住於高雄鳳山、岡山地區，現在仍在岡山服役，
    伊與被告及子女迄今一直都住於鳳山東門四三號七樓，伊因
    有退伍之念頭，故才將戶籍遷到臺中新社等語（本院九十五
    年三月八日調查筆錄參照）。綜上所述，兩造婚後一直居住
    高雄鳳山、岡山地區迄今，台中縣新社鄉○○街○段三九號
    僅為原告個人於九十四年十二月二十日始遷入戶籍之戶籍地
    ，兩造婚後迄今未以此為住所，是兩造之住所應為高雄縣鳳
    山市○○街四三號七樓甚明。則依民事訴訟法第五百六十八
    條第一項之規定，本件應專屬兩造住所地之臺灣高雄地方法
    院管轄。從而，本件原告向無管轄權之本院起訴，顯係違誤
    ，爰依被告聲請將本件裁定移送其管轄法院。
四、依民事訴訟法第二十八條第一項，裁定如主文。
中    華    民    國    95    年    3     月    9     日
                  家事法庭      法  官  簡賢坤
以上正本係照原本作成。
如對本裁定抗告，須於裁定送達後十日內向本院提出抗告狀（須
附繕本）。
中    華    民    國    95    年    3     月    9     日
                                書記官  林錦源


司法院資訊處製作；財團法人民間司法改革基金會備份。
